臺灣高等法院臺中分院刑事裁定　
111年度聲再字第185號

再審聲請人  
即受判決人  梁輝煌
上列再審聲請人即受判決人因妨害秩序等案件，對於本院110年
度上訴字第1748號中華民國110年12月8日確定判決（原審案號：
臺灣彰化地方法院110年度訴字第469號；起訴案號：臺灣彰化地
方檢察署110年度少連偵字第6號），聲請再審，本院裁定如下：
    主  文
再審之聲請駁回。　　
    理  由
一、再審聲請人即受判決人甲○○（下稱聲請人）再審聲請意旨略
    以：㈠因案發當時聲請人兒子梁瑞鈞、梁凱倫受有傷害，故
    對黃晨偉、梁○新提起傷害告訴，且聲請人與梁瑞鈞、梁凱
    倫在一審曾當庭向黃晨偉、梁○新道歉並表示願意和解，也
    與黃晨偉家人達成和解，並無犯後態度不佳之情事。本件典
    饌牛排鍋物店（下稱上開餐廳）因不符合公共衛生安全及違
    反勞動基準法規定，曾遭彰化縣政府罰款並令限期改善，因
    未改善而結束營業，非因聲請人干擾導致無法營業，請求查
    明上開餐廳結束營業原因。㈡當初黃晨偉、梁○新對聲請人罵
    三字經時，有2位年輕人經過，聲請人與他們並不熟，只知
    其中一人大概是居住聲請人隔壁村，其他人都是他朋友，因
    看不慣黃晨偉、梁○新行為，且聲請人已60餘歲，希望黃晨
    偉、梁○新能向聲請人道歉，因而與聲請人一同前往，並無
    預謀犯意。而黃晨偉、梁○新係對聲請人及梁凱倫提起告訴
    ，連兒子梁瑞鈞都說了哪有其他人不交代的道理。㈢依照錄
    影畫面可知聲請人當初是在騎樓要求黃晨偉、梁○新道歉，
    並非在馬路上，聲請人並無妨害秩序之意圖，衝突結束後黃
    晨偉跑至馬路中央而導致一台機車逆向行駛，聲請人並無妨
    害秩序之意圖，僅3-5秒時間就引用刑法第150條加重二分之
    一，試問適當嗎？聲請人無前科，有正當工作，因一時情緒
    失控觸犯刑罰，法院審理未相信聲請人所言，亦未調查聲請
    人提出之證據且未進行交互詰問程序，請求給予再審機會等
    語。
二、按聲請再審，應以再審書狀敘述理由，附具原判決之繕本及
    證據，提出於管轄法院為之。但經釋明無法提出原判決之繕
    本，而有正當理由者，亦得同時請求法院調取之。又法院認
    為聲請再審之程序違背規定者，應以裁定駁回之。但其不合
    法律上之程式可以補正者，應定期間先命補正，刑事訴訟法
    第429條、第433條分別定有明文。所謂敘述理由，係指具體
    表明符合法定再審事由之原因事實而言，倘僅泛言聲請再審
    ，而未敘明具體情形，或所述具體情形，顯與法定再審事由
    不相適合，或未提出足以證明再審事由存在之證據，均應認
    聲請再審之程序違背規定。
三、聲請人提出之書狀名稱記載為「抗告再審狀」、「不服判決
    上訴狀」，並於案號欄上記載「110年度上訴字第1748號」
    ，揆之該書狀內文係指摘本院110年度上訴字第1748號判決
    所為認事用法有違誤或不當之理由，本於解釋意思表示，應
    探求當事人之真意，不得拘泥於所用辭句之法理，及法院應
    為當事人謀求適當之訴訟救濟途徑，應認聲請人本件具狀真
    意，應係就本院110年度上訴字第1748號之第二審確定判決
    聲請再審，合先敘明。
四、查本案聲請人原聲請再審所提出之「抗告再審狀」、「不服
    判決上訴狀」（見本院111年度聲再字第185號卷〈下稱本院
    卷〉第3至11、15至17頁），並未附具原確定判決之繕本，且
    其聲請再審意旨僅泛稱不服本院110年度上訴字第1748號刑
    事確定判決（下稱原確定判決），請求從輕量刑，亦未敘及
    其對上開原確定判決聲請再審之範圍、法律依據、原因事實
    及其證據等情。依聲請人前開聲請內容，實難謂已以再審書
    狀敘述具體理由，有違聲請再審之程序規定，惟因屬得補正
    之事項，本院乃依法裁定命聲請人應於裁定正本送達後5日
    內，補正原確定判決之繕本或釋明請求本院調取之正當理由
    ，並應補正再審之具體理由及證據（有本院前開裁定正本1
    份在卷可稽，見本院卷第33至34頁），上開本院裁定正本經
    囑由聲請人所在之法務部○○○○○○○長官而為送達後，已由聲
    請人親自收受。而聲請人其後雖於向其所在之監獄補為提出
    「刑事再審書狀」（見本院卷第41至47頁），經由前開監獄
    轉送本院，且聲請人上開狀紙已釋明記載伊因無法於期限內
    提出原確定判決之繕本而請求本院協助調取之旨，並業由本
    院查詢原確定判決並列印附卷，惟觀之聲請人前開補提之狀
    紙內容，就本院裁定限期命其補正聲請再審之具體理由及證
    據部分，仍僅就其先前已未為原確定判決所採之辯解再予重
    申【參見原確定判決引用一審判決理由欄二之㈢、㈣、㈥及三
    之㈢所載內容】，片面以其個人意見、單憑己意而對原確定
    判決之證據採證而為相反之評價或質疑，並以此主張原確定
    判決所為論罪之法律適用有誤，實難認已依法敘述合於再審
    之理由及其證據。而再審及非常上訴制度，雖均為救濟已確
    定之刑事判決而設，惟再審係為確定判決有認定事實錯誤而
    設之救濟程序，非常上訴程序則在糾正確定判決之法律上錯
    誤，如認確定判決有違背法令情事，則應依非常上訴程序循
    求救濟，二者迥然不同。原確定判決縱有再審聲請意旨所指
    應調查之證據未予調查、訴訟程序違法之處，依前揭說明，
    乃屬原確定判決是否違背法令、得否提起非常上訴之問題，
    要非刑事訴訟法第420條第1項之再審事由，自無從依再審程
    序救濟。是聲請人經本院命為限期補正再審之具體理由及證
    據後，於形式上固在期限內提出前開「刑事再審狀」，惟實
    質上仍未就其聲請再審具體表明符合法定再審事由之原因事
    實及其理由（即未表明依刑事訴訟法第420條第1項各款所定
    之何一事由據以聲請再審，並具體敘明其原因事實及理由）
    ，亦未提出足以證明再審事由存在之證據而為補正。從而，
    本件聲請再審之程序違背規定，且未據聲請人依限補正，應
    予駁回。至聲請意旨聲請調查上開餐廳結束營業原因，因其
    聲請再審不合法而無調查必要，併予駁回。又本件既經本院
    認聲請人再審之聲請不合法，應予駁回，即無通知聲請人到
    場聽取意見之必要，附此敘明。
五、據上論斷，依刑事訴訟法第433條，裁定如主文。 
中　　華　　民　　國　　111 　年　　8 　　月　　17　　日
            刑事第九庭      審判長法　官　紀  文  勝
                                  法　官  賴  妙  雲
                                  法　官  紀  佳  良   
以上正本證明與原本無異。
如不服本裁定，應於收受送達後5日內向本院提出抗告書狀（須
附繕本）。因疫情而遲誤不變期間，得向法院聲請回復原狀。 

                                  書記官  陳  俞  豪  

中　　華　　民　　國　　111 　年　　8 　　月　　17　　日